【裁判字號】    92,易,19
【裁判日期】    920402
【裁判案由】    違反商標法
【裁判全文】
臺灣臺中地方法院刑事判決                            九十二年度易字第一九號
    公  訴  人  臺灣臺中地方法院檢察署檢察官
    被      告  乙○○
右列被告因違反商標法案件，經檢察官提起公訴（九十二年度偵字第一九號），本院
判決如左：
    主  文
乙○○連續明知為於同一商品使用相同於他人註冊商標之圖樣商品而販賣，處有期徒
刑肆月，如易科罰金，以佰元折算壹日。扣案之仿冒如附件所示商標之潤唇膏參拾
伍支，均沒收。
    事  實
一、乙○○係位於臺中縣龍井鄉○○村○○路三巷二一弄二七號「亨庭有限公司」（
    下稱亨庭公司，起訴書誤繕為享庭公司）之負責人，明知如附件所示之「ＭＥＮ
    ＴＨＯＬＡＴＵＭ」等商標圖樣，均業經美商丙○○○股份有限公司（下稱丙○○○公司）依商標法分別向經濟部中央標準局（現更名為經濟部智慧財產局）註
    冊取得中華民國商標專用權，於如附件所示之專用期限欄所示之期間為專用期間
    ，指定之專用商品為商標法施行細則第二十四條第六類、第四十九條第三類之化
    妝品等商品，其於商標專用期間內享有禁止他人於相同或類似商品為相同或類似
    使用之排他性權利。竟基於概括之犯意，未經丙○○○公司授權或同意，意圖欺
    騙他人，自民國（下同）九十年二月間某日起，以每條潤唇膏新臺幣（下同）五
    十元之單價，連續向真實姓名、年籍均不詳，自稱「張上賢」之成年男子所經營
    之源順貿易公司購買（另案偵查中）於同一潤脣膏產品上使用相同於丙○○○公
    司上開註冊商標圖樣，足以使消費大眾產生混淆之潤唇膏，再於附表所示之日期
    ，以附表所示之價格，販售予不知情位於雲林縣斗六市○○路一八五號之「四季
    精品百貨有限公司斗六分公司」（下稱四季精品公司斗六分公司）及不知情位於
    嘉義市○○路八十號一樓之「四季精品百貨有限公司嘉義分公司」（下稱四季精
    品公司嘉義分公司），再販賣予不特定之人。嗣經丙○○○公司於九十年十二月
    四日、同月十日，分別在四季精品公司斗六分公司及四季精品公司嘉義分公司發
    現上開仿冒如附件所示商標之潤唇膏，始知悉上情。
二、案經丙○○○公司訴由臺灣臺中地方法院檢察署檢察官偵查起訴。
    理  由
一、訊據被告乙○○固坦承：曾於上開時、地，向真實姓名、年籍均不詳，自稱「張
    上賢」之成年男子所經營之源順貿易公司購買於同一潤脣膏產品上使用相同於丙○○○公司上揭註冊商標圖樣之潤唇膏後，再於附表所示之日期，以附表所示之
    價格，販售予不知情之「四季精品公司斗六分公司」及「四季精品公司嘉義分公
    司」之事實，然矢口否認有何違反商標法之犯行，辯稱：伊向源順貿易公司購買
    之潤唇膏是大陸製造，自香港平行輸入之商品，並未侵害告訴人丙○○○公司之
    商標專用權云云。惟查：
（一）告訴人丙○○○公司就如附件所示之「ＭＥＮＴＨＯＬＡＴＵＭ」等商標圖樣
      ，業向經濟部中央標準局（現更名為經濟部智慧財產局）註冊取得商標專用權
      ，於如附件所示之期間內為其專用期間，指定專用商品為商標法施行細則第二
      十四條第六類、第四十九條第三類之化妝品等商品，其於商標專用期間內享有
      禁止他人於相同或類似商品為相同或類似使用之排他性權利，有卷附之商標註
      冊證明影本數紙等可憑，則丙○○○公司確為如附件所示之「ＭＥＮＴＨＯＬ
      ＡＴＵＭ」等商標之商標專用權人，且現仍在商標專用期間。
（二）被告雖辯稱：伊向源順貿易公司購買之潤唇膏是大陸製造，自香港平行輸入之
      商品，當時源順貿易公司還有給伊看過香港進貨資料，並未有侵害告訴人丙○○○公司之商標專用權云云。然查：扣案之潤唇膏係仿冒品乙情，業經告訴人
      丙○○○公司之代理人蕭彩綾律師於本院審理時指述綦詳。且扣案潤唇膏係仿
      冒如附件所示「ＭＥＮＴＨＯＬＡＴＵＭ」等商標圖樣之仿冒品，業經告訴人
      公司之行銷主任丁○○於偵查中勘驗及鑑定認：真品外觀上與仿品英文名稱不
      同，標示製造地方也不同（見偵查卷第五十五頁）等語。另本件扣案商品管身
      尺寸與真品不符，真品之管身較細；扣案物品管蓋與管身顏色不同，真品管身
      與管蓋採同一色系；真品品牌為「ＬＩＰＩＣＥ」，扣案物品採用日本品牌「
      ＡＰＯ」；真品無「李子淡紅」顏色；扣案物品製造商顯示為ＲＯＨＴＯ，真
      品為丙○○○（中山）藥品有限公司；真品包裝上有雷射標籤，扣案物品則無
      ，扣案物品確係仿冒品，有產品真偽鑑定書乙份、查扣物品與真品對照之照片
      四幀在卷可憑。並有扣案之潤唇膏三十二支，及被告於本院審理時當庭所呈遭
      退貨之潤唇膏三支等物品可稽。被告雖辯稱：該等潤唇膏係平行輸入商品云云
      。惟告訴人公司代理人蕭彩綾律師於本院審理時指稱：本案告訴是由美商丙○○○公司所提出告訴的，並不是臺灣分公司提出的，其所提出的真品就是大陸
      還有香港在賣的潤唇膏的樣子，本件扣案物品與真品做比對，被告所稱扣案的
      物品如果是香港平行輸入的商品，照理說應該與真品的潤唇膏一樣才對（見本
      院九十二年一月二十日訊問筆錄）；證人即曾任職於告訴人公司行銷主任之丁○○於本院審理時結證稱：告訴人公司所生產之潤唇膏，整個產品都是由國外
      直接進口，只有背卡包裝這部分才是由臺灣製造，本案扣案物品的管子明顯與
      真品不一樣，就算是在大陸的公司出產之商品因為也只有包裝外面的部分，裡
      面的產品模具都一樣，所以全球由告訴人公司製造之同品牌潤唇膏都是一樣的
      尺寸，可是仿冒品的尺寸與告訴人公司之真品不一樣（見本院九十二年二月十
      九日訊問筆錄）等語，足見本件被告出貨販賣予四季公司斗六分公司、四季公
      司嘉義分公司之「ＡＯＰ」潤唇膏並非真品平行輸入之產品，而確為仿冒品，
      允無疑義。
（三）被告坦承：係向真實姓名、年籍均不詳，自稱「張上賢」之人所經營之源順貿
      易公司購買於同一潤脣膏產品上使用相同於丙○○○公司上開註冊商標圖樣之
      潤唇膏後，再販售予不知情之「四季精品公司斗六分公司」及「四季精品公司
      嘉義分公司」之事實，核與證人即四季精品公司之採購經理洪齊右於偵查中及
      本院審理時所證述：告訴人公司派員在「四季精品公司斗六分公司」、「四季
      精品公司嘉義分公司」所購買仿冒告訴人公司商標之「ＡＯＰ」潤唇膏係向被
      告所經營之亨庭公司所進之貨物（見偵查卷第五十五頁、第五十六頁、本院九
      十二年三月三日訊問筆錄）等語明確，並有被告於偵查中所提出自稱「張上賢
      」之人之名片一張、進貨單二紙、空運收據乙紙在卷可憑，及證人洪齊右所提
      供之「四季精品公司斗六分公司」及「四季精品公司嘉義分公司」驗收單數紙
      在卷足參。被告雖於本院審理時辯稱：伊僅於九十年十月五日向源順貿易公司
      買進十二條潤唇膏，於同年十二月八日買進三十六條潤唇膏云云。然查：證人
      洪齊右於本院審理時證稱：四季公司向亨庭公司進貨之潤唇膏從公司進貨單可
      以區分出是「ＬＩＰＩＣＥ」潤唇膏，或是「ＡＰＯ」潤唇膏（見本院九十二
      年三月三日訊問筆錄）等語，並提出該公司驗收單數紙附卷足參，且參以四季
      公司所販售本案仿品「ＡＰＯ」潤唇膏均係向被告經營之亨庭公司購買，而四
      季公司於附表所示之日期，均曾向被告進貨本案仿品「ＡＰＯ」潤唇膏等情，
      是四季公司既於九十年二月間，即曾向被告進貨本案仿品「ＡＰＯ」潤唇膏，
      則被告顯自九十年二月間起，即有向源順貿易公司購入本案仿品「ＡＰＯ」潤
      唇膏乙節堪可認定，被告上揭所辯，尚不足採信。
（四）再被告辯稱：當初是源順貿易公司的人到伊公司來找伊，問要不要進這種平行
      輸入的貨物，因為外面有人在賣，當時伊進了第一批貨但是沒有賣，到進第二
      批貨的時候，源順貿易公司的人說沒有問題伊才賣，伊曾於九十年十月四日問
      過告訴人公司中區業務主任甲○○，他說這是平行輸入的商品云云。惟查：證
      人即曾任職於告訴人公司中區業務主任甲○○雖於本院審理時結證稱：被告曾
      於九十年冬天，拿扣案之「ＡＰＯ」潤唇膏問其，是不是平行輸入之商品，其
      曾在市面上買過相同的商品寄回公司，公司沒有說這是怎麼一回事，加上被告
      給其看輸入證明，所以其當時告訴被告這應該是平行輸入商品（見本院九十二
      年一月二十日訊問筆錄）等語。然被告係於九十年二月十七日、八月一日、八
      月二十四日即曾販售本案仿品「ＡＯＰ」潤唇膏予「四季公司斗六分公司」，
      於同年九月十二日販售予「四季公司嘉義分公司」乙節，已如前述，均係在被
      告所稱之九十年十月四日向告訴人公司中區業務主任甲○○詢問前，另參以被
      告所經營之亨庭公司與告訴人公司於九十年八月三十一日曾訂有經銷合約，約
      定被告於臺中、南投、彰化縣市經銷區域內取得經銷告訴人公司所輸入或製造
      之產品，有效期間自九十年三月一日起至九十一年二月二十八日止，有合約書
      乙紙附卷可憑（見偵查卷第七十九頁至八十九頁）。則被告身為告訴人公司之
      經銷商，對於扣案「ＡＰＯ」潤唇膏與告訴人所生產之「ＬＩＰＩＣＥ」潤唇
      膏外型頗為相類，且參以其後被告曾向證人甲○○詢問該等商品是否確係真品
      平行輸入之商品乙節，足見被告當對其所販入之該等扣案「ＡＰＯ」潤唇膏商
      品之真假有所存疑。且被告於本院審理時自承：對伊所進貨之該名自稱「張上
      賢」之人，不知其所經營之源順貿易公司是否確係在其名片之所註記之地址臺
      中縣雅潭路二段二○二巷十三號經營等語。經本院囑託員警至該名片上之地址
      查訪，該屋並無人居住，該屋之屋主蔡德聰表示，該屋並未曾租賃給「張上賢
      」之人，亦未曾租賃給人成立「源順貿易公司」，有警員張俊文所製作之職務
      報告乙紙在卷可憑，足見被告對該名自稱「張上賢」之人不甚知悉。則被告對
      該等商品之來源既有疑問，對該名自稱「張上賢」之人所經營之源順貿易公司
      亦不熟悉，即向該名自稱「張上賢」之人購入扣案該等「ＡＰＯ」潤唇膏，並
      將之販售予「四季公司斗六分公司」、「四季公司嘉義分公司」，則被告於九
      十年二月間，即應知悉該等「ＡＰＯ」潤唇膏確係仿冒告訴人公司之物品無訛
      ，自不因其後於九十年十月間詢問證人甲○○其所販售之「ＡＰＯ」潤唇膏是
      否為仿冒品乙事，而認被告於九十年二月間，對該等潤唇膏係仿品乙節並無認
      識。
（五）綜上所述，被告前揭所辯，不過臨訟飾卸之詞，尚不足採信。本件事證明確，
      被告犯行堪以認定，應予依法論科。
二、被告乙○○基於意圖販售仿冒如附件所示之「ＭＥＮＴＨＯＬＡＴＵＭ」等商標
    圖樣之等潤唇膏以獲取非法利益之概括犯意，連續販售予四季精品公司斗六分公
    司、四季精品公司嘉義分公司，核其所為，係違反商標法第六十三條之販賣仿冒
    商標商品罪。被告連續販賣仿冒著名商標商品之犯行，其時間緊接，手段同一，
    所觸犯犯罪構成要件相同之罪名，顯係基於概括犯意而反覆為之，為連續犯之裁
    判上一罪關係，應依刑法第五十六條之規定，論以一罪，並加重其刑。雖公訴人
    僅就被告自九十年十月五日起至九十年十二月間，販賣上開仿冒告訴人公司潤唇
    膏部分起訴，然被告自九十年二月間即有販賣該等潤唇膏之犯行，已如前述，此
    部分與公訴人起訴經論罪部分具有連續犯裁判上一罪之關係，本院自應予以審究
    ，併此敘明。爰審酌被告以販售仿冒他人商標之潤唇膏商品，以獲取非法利益，
    侵害商標專用權人之智慧結晶，助長仿冒品充斥市面，危害我國之國際形象，其
    販售時間非長、獲利非鉅，對於商標專用權人造成相當程度之危害，被告於本院
    審理中猶否認犯行，未見悔意等一切情狀，量處如主文所示之刑，並諭知易科罰
    金之折算標準。
三、扣案之仿冒如附件所示之「ＭＥＮＴＨＯＬＡＴＵＭ」等商標之潤唇膏三十五隻
    ，係被告所有供販售所使用之仿冒商品，不問屬於被告與否，爰依商標法第六十
    四條之規定，併予諭知沒收。
據上論斷，應依刑事訴訟法第二百九十九條第一項前段，商標法第六十三條、第六十
四條，刑法第十一條前段、第五十六條、第四十一條第一項前段，罰金罰鍰提高標準
條例第二條，判決如主文。
中      華民      國    九十二    年      四      月      二      日
                                    臺灣臺中地方法院刑事第六庭
                                        法  官  劉麗瑛
右正本證明與原本無異。
如不服本判決，應於判決送達後十日內向本院提出上訴狀，上訴於臺灣高等法院臺中
分院( 須附繕本 )。
                                        書記官
中      華      民      國    九十二    年      四      月      二      日
【附表】
  一、四季精品公司斗六分公司部分
┌───┬─────────────┬───────┬─────────┐
│編號  │   日期                   │  數量        │  價格（每支單價）│
├───┼─────────────┼───────┼─────────┤
│一    │九十年二月十七日          │二十四支│一百十二元        │
├───┼─────────────┼───────┼─────────┤
│二    │九十年八月一日            │三十六支      │一百十二元        │
├───┼─────────────┼───────┼─────────┤
│三    │九十年八月二十四日        │二十七支      │七十二元          │
├───┼─────────────┼───────┼─────────┤
│四    │九十年十月十八日          │九十六支      │六十八元          │
├───┼─────────────┼───────┼─────────┤
│五    │九十年十一月九日          │一百零八支    │六十八元          │
├───┼─────────────┼───────┼─────────┤
│六    │九十年十二月一日          │三百六十支    │六十八元          │
└───┴─────────────┴───────┴─────────┘
 備註：四季精品公司斗六分公司於九十年十二月二十一日退貨一百八十四支潤唇膏
       予被告
  二、四季精品公司嘉義分公司部分
┌───┬─────────────┬───────┬─────────┐
│編號  │   日期                   │  數量        │  價格            │
├───┼─────────────┼───────┼─────────┤
│一    │九十年九月十二日          │五支          │七十二元          │
├───┼─────────────┼───────┼─────────┤
│二    │九十年十一月一日          │七十二支      │六十八元          │
├───┼─────────────┼───────┼─────────┤
│三    │九十年十一月九日          │七十二支      │六十八元          │
├───┼─────────────┼───────┼─────────┤
│四    │九十年十一月十七日        │八十五支      │六十八元          │
├───┼─────────────┼───────┼─────────┤
│五    │九十年十二月一日          │三百支        │六十八元          │
└───┴─────────────┴───────┴─────────┘
備註：四季精品公司嘉義分公司於九十年十二月二十一日退貨二百四十七支潤唇膏
      予被告
附錄論罪科刑法條
商標法第六十二條：
意圖欺騙他人，有左列情事之一者，處三年以下有期徒刑、拘役或科或併科新台幣二
十萬元以下罰金。
一、於同一商品或類似商品，使用相同或近似於他人註冊商標之圖樣者。
二、於有關同一商品或類似商品之廣告、標帖、說明書、價目表或其他文書，附加相
    同或近似於他人註冊商標圖權而陳列或散布者。
商標法第六十三條：
明知為前條商品而販賣，意圖販賣而陳列、輸出或輸入者，處一年以下有期徒刑、拘
役或科或併科新台幣五萬元以下罰金。


司法院資訊處製作；財團法人民間司法改革基金會備份。
